【裁判字號】    94,訴,477
【裁判日期】    950726
【裁判案由】    確認委任關係不存在
【裁判全文】
臺灣高雄地方法院民事判決               94年度訴字第477號
原      告  子○○
            寅○○○
            癸○○
            乙○○
            甲○○
            丑○○
            庚○○
兼 上一 人  丙○○
法定代理人
上八人共同  陳雅娟律師
訴訟代理人  蘇吉雄律師
被      告  己○○
            壬○○○
            辛○○
            美德加油站股份有限公司
兼      上  戊○○
法定代理人
上五人共同  丁○○
訴訟代理人  許清連律師
            李錦臺律師
當事人間確認委任關係不存在事件，本院於民國95年7 月12日言
詞辯論終結，判決如下：
    主      文
原告之訴駁回。
訴訟費用由原告負擔。
    事實及理由
一、原告主張：
  (一)被告美德加油站股份有限公司（下稱美德公司）係於民國79
    年12月10日設立，資本總額新臺幣（下同）5,000,000 元，
    股份總數為500,000 股，未發行股票，設立時股東名簿上記
    載之股東、股份分別為：訴外人曾美德、被告戊○○各150,
    000 股，訴外人曾陳松蘭、被告己○○、原告丙○○各50,0
    00股，被告壬○○○、劉智恆各25,000股（下稱原始股東名
    簿股東股份之登載），並由訴外人曾美德擔任董事長。
  (二)被告美德公司設立登記後，其股東轉讓股權情事依序如下：
    訴外人曾美德於86年12月24日將100,000 股讓與原告丙○○
    ，於87年10月3 日分別自被告劉智恆、壬○○○各受讓25,0
    00股，於87年10月26日自訴外人曾陳松蘭受讓40,000股；原
    告丙○○於87年12月10日讓與10,000股予原告丑○○、讓與
    5,000 股予原告庚○○；訴外人曾美德於87年12月26日將10
    0,000 股讓與原告丙○○；原告丙○○則於89年3 月15日分
    別轉讓原告子○○、鍾劉菊娣、癸○○、乙○○、甲○○各
    15,000股（下稱歷次股權轉讓情形）。
  (三)被告美德公司於92年6 月28日，在高雄縣美濃鎮○○路○ 段
    401 號召開股東會（下稱系爭股東會）改選董事、監察人，
    決議結果由被告戊○○、己○○、壬○○○當選董事，被告
    劉智恆當選監察人（下稱系爭決議）；然被告美德公司明知
    召集上開股東會時，原告均為股東，卻未通知原告出席，致
    出席股東所代表之股份總數未超過已發行股份總數2 分之1
    ，惟而仍作成前述決議，該決議顯然應屬不成立，且決議內
    容選任已不具有股東身份之被告壬○○○、劉智恆分別擔任
    董事、監察人，亦屬無效，則被告美德公司基於系爭決議而
    與被告戊○○、己○○、壬○○○、辛○○成立之董、監事
    委任關係，亦屬不存在等語。
  (四)並聲明求為：確認被告美德加油站股份有限公司，與被告戊○○、己○○、壬○○○間之董事委任關係，及與被告辛○○間之監事委任關係，均不存在之判決。
二、被告則均以：歷次股權轉讓情形係於93年9 月9 日，經最高
    法院以93年度台上字第1834號裁定駁回上訴確定後始確定，
    然系爭股東會之召集及決議之作成，則於92年6 月28日，即
    該股權轉讓情形確定前，並依召集當時之股東名簿記載辦理
    ，是美德公司已通知公司名簿登載之股東，並選任名簿登載
    之股東為董事、監察人，故系爭決議並無不成立或內容無效
    之情事等語，茲為抗辯，並聲明：請求駁回原告之訴。
三、按確認法律關係之訴，非原告有即受確認判決之法律上利益
    者，不得提起之；又董事任期屆滿而不及改選時，延長其執
    行職務至改選董事就任時為止，民事訴訟法第247 條第1 項
    前段、公司法第195 條第2 項前段分別定有明文。經查，本
    件兩造就系爭股東會改選董事、監察人之決議是否成立、有
    效，既有所爭執，又原告未受通知參與系爭決議之作成，且
    其合計股權占被告美德公司股份2 分之1 ，已足夠改變前開
    董事、監察人選舉結果，並對公司經營成果有重大利害關係
    ，況若被告美德公司係基於無效之股東會決議而為董監之委
    任，則董監即非正當行使權利，更將造成原告股東權益之損
    害，故如不許原告訴請確認，該基礎事實及法律關係無法明
    確，原告在私法上之地位亦有受侵害之危險；另被告美德公
    司董事、監察人之任期雖於95年6 月27日已屆滿，此為兩造
    所不爭執，然依前開法條規定，公司董事、監察人並非任期
    屆滿即不得再執行職務，其資格之喪失必俟改選之董事、監
    察人就任後始能發生，是在新任董事、監察人選出就任前，
    被告戊○○、己○○、壬○○○、辛○○仍為被告美德公司
    之董事、監察人，則原告提起本件確認之訴，自仍有必要。
    從而，揆諸上開說明，原告提起本件確認之訴藉以排除此項
    危險，係有訴之利益，應予准許，合先敘明。
四、原告主張被告美德公司係於79年12月10日設立，資本總額5,
    000,000 元，股份總數500,000 股，未發行股票，設立時股
    份如前揭原始股東名簿股東股份之登載，並於92年6 月28日
    召開系爭股東會作成系爭決議，而依據該決議辦理被告美德
    公司變更登記；又被告美德公司設立登記後股份變動情形，
    業經原告提起請求變更股東名簿記載之訴，由最高法院於93
    年9 月9 日裁定駁回上訴，而確定為如其開歷次股權轉讓情
    形所示之事實，業據提出美德公司股份有限公司設立登記事
    項卡、股東名簿、本院89年度訴字第1876號判決、台灣高等
    法院高雄分院92年度上更(一)字第39號判決、最高法院93年度
    台上字第1834號裁定、92年6 月28日股東會議事錄、92年7
    月17日股份有限公司變更登記表影本各1 份為證（見院卷第
    10至12、27、34、39、40頁），復為被告所不爭，則此部分
    堪信為真實。另原告主張系爭決議有不成立及內容無效之情
    形等語，然為被告執前詞否認；是以，本件爭點即在於：(一)
    系爭股東會決議是否有不成立之情事？(二)系爭股東會決議內
    容是否有無效之情事？茲分述如下：
  (一)系爭股東會決議是否有不成立之情事？
    1.按股東會之召集程序或其決議方法，違反法令或章程時，
      股東得自決議之日起30日內，訴請法院撤銷其決議，公司
      法第189 條定有明文；次按公司為公司法第185 條第1 項
      所列之行為，而召開股東會為決定時，出席之股東，不足
      代表已發行股份總數3 分之2 以上，乃違反公司法第185
      條第1 項之規定，而為股東會之決議方法之違法，依公司
      法第189 條規定，僅股東得於決議之日起1 個月內，訴請
      法院撤銷之，而不屬於同法第191 條決議內容違法為無效
      之範圍，最高法院63年台上字第965 號判例要旨參照。
    2.則依前開說明，股東會出席股東所代表股份，若未達公司
      法或公司章程要求之定額，則所作成之決議僅屬決議方法
      違反法令、章程，並非決議不成立，此時，僅得由股東依
      公司法第189 條規定訴請法院撤銷，然在未經撤銷前，並
      非當然無效。
    3.原告雖主張系爭股東會召集時未受通知亦未出席，又系爭
      決議作成時，不符合公司法第174 條「應有代表已發行股
      份總數過半數股東之出席」規定云云；然縱使原告主張之
      事實為真，則上開情事係分別屬於公司法第189 條所謂召
      集程序及決議方法之違法，依該條規定，僅賦予股東得自
      決議之日起30日內訴請法院撤銷，要非決議不成立或無效
      之問題；況且，系爭股東會乃於92年6 月28日召開，原告
      卻遲至93年12月27日始向本院另案提起撤銷股東會決議訴
      訟，經認定已逾30日法定期間而駁回在案，則有本院94年
      度訴字第81號判決影本1 份在卷可佐（見院卷第157 至16
      0 頁）；從而，原告據以主張系爭決議有不成立之情事，
      即非可採。
  (二)系爭股東會決議內容是否有無效之情事？
    按系爭決議作成時有效之法律，即90年11月12日修正通過之
    公司法第192 條第1 項、第216 條第1 項前段分別規定：「
    公司董事會，設置董事不得少於三人，由股東會就有行為能
    力之人選任之。」、「公司監察人，由股東會選任之。」，
    係基於公司獲利與董事、監察人是否由股東出任並無特殊關
    聯，同時契合世界潮流，而採「企業所有與企業經營分離」
    制，不以擔任董事、監察人者須具有股東身份為必要。是以
    ，系爭股東會縱使有選任非股東擔任董事、監察人之情事，
    亦符合當時公司法之相關規定，因而所作成之決議內容，當
    屬有效；則原告主張系爭決議選任不具股東身份之被告壬○○○、劉智恆擔任董事、監察人，因而無效云云，即屬無據
    。
五、綜上所述，系爭決議既無不成立之情事，且已逾法定得撤銷
    期間而未經合法撤銷，內容復無違反法令章程之處，自屬有
    效；從而，被告美德公司基於上開決議而為董事、監察人之
    委任，及被告戊○○、己○○、壬○○○、辛○○基於同一
    決議而就任為董事、監察人，均屬合法，故原告起訴主張確
    認被告間董事、監察人委任關係均不存在，為無理由，應予
    駁回。
六、據上論結，原告之訴為無理由，依民事訴訟法第78條，判決
    如主文。
中    華    民    國    95    年    7     月    26    日
                  民事第一庭  審判長法  官  沈建興
                                    法  官  林玉心
                                    法  官  洪珮婷
以上正本證明與原本無異。
如不服本判決，應於送達後20日內，向本院提出上訴狀並表明上
訴理由，如於本判決宣示後送達前提起上訴者，應於判決送達後
10日內補提上訴理由書（須附繕本）。
中    華    民    國    95    年    7     月    26    日
                                    書記官  鍾淑美


司法院資訊處製作；財團法人民間司法改革基金會備份。
